【裁判字號】    99,撤緩,109
【裁判日期】    990913
【裁判案由】    聲請撤銷緩刑
【裁判全文】
臺灣新竹地方法院刑事裁定             99年度撤緩字第109號
聲   請   人  臺灣新竹地方法院檢察署檢察官
受保護管束人  甲○○
上列聲請人因受保護管束人犯重利案件（本院99年度審竹簡字第
27號），聲請撤銷緩刑之宣告（99年度執聲字第752 號），本院
裁定如下：
    主  文
聲請駁回。
    理  由
一、聲請意旨略以：受保護管束人甲○○因重利案件，經本院於
    民國99年2月1日以99年度審竹簡字第27號簡易判決判處應執
    行有期徒刑5月，如易科罰金，以新臺幣（下同）1,000元折
    算1日，緩刑2年，緩刑期間內付保護管束，並應向公庫支付
    新臺幣8 萬元（已繳納），及向指定政府機關或公益團體提
    供40小時之義務勞務，99年3月5日確定。惟其於緩刑期前即
    98年9月4日更犯重利案件，經本院於99年6 月22日以99年度
    審易字第356號判決判處有期徒刑3月，如易科罰金，以1000
    元折算1日，於99年7月19日確定。核該受保護管束人所為，
    已合於刑法第75條之1第1項第2 款所定撤銷緩刑宣告之規定
    ；被告於緩刑前，復犯重利罪，其犯罪情節重大，顯然認為
    該緩刑之宣告已難收預期之效果，爰依刑事訴訟法第476 條
    規定聲請撤銷等語。
二、按「緩刑前因故意犯他罪，而在緩刑期內受得易科罰金之有
    期徒刑、拘役或罰金之宣告確定者，『足認原宣告之緩刑難
    收其預期效果，而有執行刑罰之必要者』，得撤銷其宣告」
    ，刑法第75條之1第1項第1 款定有明文。惟考其立法意旨略
    以：關於緩刑之撤銷，現行法第75條第1項固已設有2款應撤
    銷之原因；至得撤銷緩刑之原因，則僅於保安處分章內第93
    條第3 項與撤銷假釋合併加以規定，體例上不相連貫，實用
    上亦欠彈性，爰參酌德國及奧地利現行立法例增訂得撤銷緩
    刑之原因，其中現行關於緩刑前或緩刑期間故意犯他罪，而
    在緩刑期內受得易科罰金之有期徒刑之宣告者，列為應撤銷
    緩刑之事由，因認過於嚴苛，而排除第75條應撤銷緩刑之事
    由，移列至得撤銷緩刑事由，俾使「法官依被告再犯情節，
    而裁量是否撤銷先前緩刑之宣告」；其次，如有前開事由，
    但判決宣告拘役、罰金時，可見行為人仍未見悔悟，有列為
    得撤銷緩刑之事由，以資彈性適用，爰於第1項第1 款、第2
    款增訂之。且本條採用裁量撤銷主義，賦予法院撤銷與否之
    權限，特於第1 項規定實質要件為「足認原宣告之緩刑難收
    其預期效果，而有執行刑罰之必要」，供作審認之標準。亦
    即於上揭「得」撤銷緩刑之情形，法官應依職權本於合目的
    性之裁量，妥適審酌被告所犯前後數罪間，關於法益侵害之
    性質、再犯之原因、違反法規範之情節是否重大、被告主觀
    犯意所顯現之惡性及其反社會性等情，是否已使前案原為促
    使惡性輕微之被告或偶發犯、初犯改過自新而宣告之緩刑，
    已難收其預期之效果，而確有執行刑罰之必要，此與刑法第
    75條第1項所定2款要件有一具備，即毋庸再行審酌其他情狀
    ，應逕予撤銷緩刑之情形不同，先予敘明。
三、經查，本件受保護管束人甲○○前因犯重利案件，經本院於
    99年2月1日以99年度審竹簡字第27號簡易判決判處應執行有
    期徒刑5月，如易科罰金，以1,000元折算1日，緩刑2年，緩
    刑期間內付保護管束，並應向公庫支付新臺幣8 萬元（已繳
    納），及向指定政府機關或公益團體提供40小時之義務勞務
    ，99年3月5日確定（下稱甲案），緩刑期間自判決確定日之
    99年3月5日起算，其於緩刑期前之98年9月4日更因犯重利案
    件，經本院於99年6月22日以99年度審易字第356號判處有期
    徒刑3月，並諭知如易科罰金，以新臺幣1,000元折算1 日，
    於99年7 月19日確定（下稱乙案），此有上揭刑事簡易判決
    、刑事判決各1件及臺灣高等法院被告前案紀錄表1件在卷足
    參，則受刑人於「緩刑前」故意犯罪，而在緩刑期內受有期
    徒刑之宣告確定，固堪認定。惟刑法緩刑制度係為促進惡性
    輕微之被告或偶發犯、初犯利於改過自新而設，刑法第75條
    之1 又已課予法院裁量之義務，則受刑人雖合於上開要件，
    然是否已足認前案緩刑宣告難收其預期效果，而有執行刑罰
    之必要，仍須衡酌相關情況決定之。查本件受保護管束人甲
    ○○後判決（即乙案）之重利犯行，其犯罪時間為98年9月4
    日，係在前判決（即甲案）之前，據此已難認有何前案緩刑
    宣告難收其預期效果情事；且後判決之犯行，並非在前判決
    之緩刑宣告後而明知故犯，是亦難認其有無視法院判決宣告
    緩刑之懲儆情形，況聲請人亦未提出除上開判決犯罪事實以
    外之其他積極證據或具體說明受刑人有何情狀足認符合「原
    宣告之緩刑難收其預期效果，而有執行刑罰之必要」等實質
    要件，且審酌後案犯罪情節尚非重大，若得僅依上開判決書
    所載之犯罪事實即以受刑人於緩刑前另犯他罪，即一律撤銷
    緩刑，則刑法第75條及第75條之1 即無區分之必要，進而前
    開刑法第75條之1第1項之立法本旨將意義盡失，亦與緩刑之
    目的乃係避免短期自由刑之弊，並給予受刑人自新機會未盡
    相符。揆諸上開說明，聲請人聲請撤銷本院99年度審竹簡字
    第27號簡易判決之緩刑宣告，於法尚有未合，應予駁回。
四、據上論斷，應依刑事訴訟法第220 條，裁定如主文。
中    華    民    國    99    年    9     月    13    日
                  刑事第五庭    法  官  黃美盈
以上正本證明與原本無異。
如不服本裁定應於送達後5日內向本院提出抗告狀。
中    華    民    國    99    年    9     月    13    日
                                書記官  劉依緹

司法院資訊處製作；財團法人民間司法改革基金會備份。
